臺灣屏東地方法院民事判決　九十年度簡上字第一五○號
　　上　訴　人　乙○○
　　　　　　　　丙○○
　　被 上訴 人　甲○○
右當事人間第三人異議之訴事件，上訴人對於中華民國九十年十月四日本院八十九年
度潮簡字第三四○號第一審判決提起上訴，本院判決如左：
    主      文
上訴駁回。
第二審訴訟費用由上訴人負擔。
    事      實
甲、上訴人方面：
一、聲明：求為判決（一）原判決廢棄。（二）鈞院八十七年度執字第三五二三號清
    償票款強制執行事件，就坐落屏東縣林邊鄉○○段三四六地號土地上，未保存登
    記之建物，面積五二．七八平方公尺（建號暫編為四七０號）加強磚造平房乙棟
    ，所為強制執行程序應予撤銷。
二、陳述：除與原審判決所載相同者茲予引用外，補稱：
(一)鄭壽之全體繼承人除鄭信陽外，鄭麗梅、鄭梅香、丙○○、鄭秋水、乙○○、劉
    陳玉厘、唐淑鐘等已全部同意上訴人為全體公同共有人之利益，提起本件第三人
    異議之訴，而鄭信陽於八十五年十月十六日與其配偶陳金蘭離婚後，雖仍設籍屏
    東縣林邊鄉○○路二八之五號，惟迄今仍不知去向，經百般尋覓仍無蹤跡，就此
    部分，鄭信陽實行方不明，事實上無從取得其同意，故本件上訴人原審之訴，當
    事人部分應屬適格。
(二)庭呈之系爭建物照片上所示Ｇ、Ｈ、Ｉ、Ｊ、Ｋ、Ｌ、Ｍ、Ｆ、Ｅ、Ｄ、Ｎ、Ｏ
    、Ｐ，原是一體古建物，俗稱「大厝戶隴」，Ｊ為大廳堂，Ｉ、Ｋ為大房，Ｈ、
    Ｌ為午間，Ｇ為牛棚，Ｍ為廚房，Ｆ、Ｅ、Ｄ與Ｎ、Ｏ、Ｐ為戶隴，Ｃ２為曬谷
    場，嗣因老舊，而Ｌ、Ｍ處又須新建，遂將Ｈ、Ｉ、Ｊ、Ｋ、Ｌ、Ｍ拆除，並於
    Ｌ、Ｍ處，及Ａ、Ｂ處新建房子，也因此Ｈ、Ｉ、Ｊ、Ｋ、Ｌ為空地，此可由Ｈ
    １、Ｇ１，均為拱門遺留處，可見Ｇ、Ｈ、Ｉ、Ｊ、Ｋ、Ｌ、Ｍ及Ｆ、Ｅ、Ｄ、
    Ｎ、Ｏ、Ｐ為當時一體南向之「大厝戶隴」。而系爭建物Ｇ部分，為當時「大厝
    戶隴」之牛棚，雖此部分未拆除，唯因中山路之修建，致抵觸道路而遭拆除前面
    抵觸道路部分，即Ｇ２部分，並將該建物門牌整編為中山路二四之七號。而訴外
    人鄭秋水之被繼承人鄭壽，於五十八年，始將鄭秋水兄弟分家，故系爭建物，全
    為鄭壽所建，為鄭壽之遺產，均鄭壽全體繼承人所公同共有。
(三)前開執行程序中暫編號四七一號建物，為鄭壽之遺產，為上訴人等全體繼承人之
    公同共有物，已為兩造所不爭。而暫編號四七一號建物，與系爭暫編號四七０建
    物，同座落於同地號，並為整體單一建物。鈞院八十七年執字第三五二三號查封
    座落同地號土地上之建物範圍達一三一．七六平方公尺，而無爭執之暫編號四七
    一號建物僅五七．０五平方公尺，加上水箱二．０一平方公尺，屋頂突出物二．
    九一平方公尺，合計亦僅六一．九七平方公尺。加上系爭編號四七０號建物五二
    ．七八平方公尺，非但均屬當時查封之範圍，該建物無論就使用上，或房屋之結
    構上「乃一體之單一住宅」。上訴人九十年八月九日書狀附件一、二、三房屋稅
    証明書，分別有起課年月五十七年一月，及五十八年七月，面積亦分別為六七．
    九平方公尺及五一．八平方公尺，估不論面積是否正確，前揭建物均以鄭壽為納
    稅義務人，而該房屋稅籍號碼均屬同一號碼。另証人鄭秋冰、戴新興村長、鄭景
    原亦於九十一年三月二十六日當庭証述，系爭建物乃鄭壽所建，且與暫編號四七
    一建物為一體。
三、證據：除援用原審之立證方法外，補提出現場示意圖一件、照片二十件為證，並
    聲請訊問證人鄭秋冰、戴新興及勘驗現場。
乙、被上訴人方面：
一、聲明：求為判決駁回上訴，第二審訴訟費用由上訴人負擔。
二、陳述：除與原審判決所載相同茲引用者外，補稱：
(一)上訴人主張系爭建物係鄭壽之遺產，屬全體繼承人公同共有，然公同共有物權利
    之行使，應得全體共有人之同意，惟據上訴人提出之同意書，尚欠繼承人鄭信陽
    之同意，但鄭信陽既設籍屏東縣林邊鄉○○路二八五之五號，且與子女同一處所
    ，自無行方不明之情形，當事人顯不適格。
(二)鈞院八十七年執字第三五二三號拍賣通知附表所載暫編四七一號未保存登記磚造
    平房經民事執行處囑託東港地政事務所測量結果面積為五七．○五平方公尺，稅
    籍資料中所載亦僅六七．九平方公尺，即前案八十八年潮簡字第六十號和解之標
    的「屏東縣林邊鄉○○路一巷二四之七號房屋」，位於已保存登記坐落屏東縣林
    邊鄉○○路一○○號房屋後面。亦為八十八年度潮簡字第四○五號返還不當得利
    事件成立和解之同一房屋，兩造對於該屋屬鄭壽所有均無異議，然其面積因迭有
    出入，兩造及訴外債務人鄭秋水於上開不當得利返還事件和解時，計算租金乃以
    六七‧九平方公尺為準，依公告地價新台幣（下同）一千七百元乘以百分之十而
    得每月租金九百六十二元，自八十五年六月一日至八十八年八月三十一日止，共
    三十九個月租金三萬七千五百十八元。而本件系爭房屋係前述八十七年執字第三
    五二三號強制執行事件拍賣公告暫編四七○號，面積五二‧七八平方公尺部分，
    屬債務人鄭秋水原出售之已保存登記房屋「屏東縣林邊鄉○○村○○路九八號」
    （稅籍號碼為00000000000號）之後半部範圍，並非上開和解標的，
    且依原審九十年四月二十四日勘驗筆錄記載附圖Ｂ部分即系爭房屋有獨立出入門
    戶，與鄭壽之Ａ部分房屋彼此不相關聯，足見上訴人故意混淆將兩間房屋強指一
    併為鄭壽所有，此由八十八年度潮簡字第四○五號返還不當得利事件於八十八年
    九月二日成立和解，上訴人等及鄭秋水均承認依原稅籍面積六七．九平方公尺計
    算給付租金給被上訴人，並未包括系爭本件建物，足見本件系爭建物並非鄭壽之
    遺產，而屬債務人鄭秋水所有。苟為鄭壽之遺產，鄭秋水早於最初異議時提出主
    張，和解時仍會合併面積計算，亦證仁愛路一○○號及九八號後面之平房各自為
    獨立之建物。另於臺灣屏東地方法院屏東地檢署八十八年偵字第一五四六號不起
    訴處分書所載鄭秋水辯稱：第一○○號房屋後面未保存登記之房屋係我父親所有
    ，由我繼承」等語，亦足以證明系爭建物為債務人鄭秋水所有。
(三)縱如上訴人所述，系爭建物為上訴人等與鄭秋水公同共有，則債務人鄭秋水亦屬
    共有人之一，被上訴人就其應有部分予以執行亦無不可，則其請求系爭建物撤銷
    強制執行程序，亦非允當。
三、證據：除援用原審之立證方法外，並提出稅及資料四件為證及聲請調閱本院八十
    八年度潮簡字第六○號卷宗、八十七年度執字第三五二三號執行卷宗。
    理      由
一、本件上訴人起訴主張：本院民事執行處八十七年度執字第三五二三號拍賣通知附
    表所載暫編建號四七○號，即坐落屏東縣林邊鄉○○段三四六地號土地上所建面
    積五二．七八平方公尺之未保存登記加強磚造平房，係上訴人與訴外人鄭秋水、
    鄭信楊、鄭麗梅、鄭梅香、劉陳玉厘、唐淑鐘等八人之被繼承人鄭壽出資所興建
    而原始取得所有權，嗣鄭壽於六十七年十二月十三日死亡，由上訴人及訴外人鄭
    秋水等八人因繼承而為公同共有，惟被告竟誤認系爭建物為訴外人鄭秋水單獨所
    有而聲請本院民事執行處予以查封拍賣，爰經全體共同所有人之同意，由上訴人
    提起第三人異議之訴，求為撤銷上開強制執行程序等語。而被上訴人則以系爭建
    物顯屬訴外人鄭秋水單獨所有，請求駁回原告之訴等語，資為抗辯。
二、按以公同共有之財產為訴訟標的，固應得公同共有人全體之同意，但不動產之公
    同共有人，若僅存甲乙二人，而甲又所在不明，事實上無從取得其同意，則乙就
    公同共有不動產之全部，為公同共有人全體之利益計，對於第三人為回贖之請求
    ，要難謂為當事人不適格，司法院著有院字第一四二五號解釋可為參照。經查，
    本件上訴人主張系爭建物為其被繼承人鄭壽之遺產，除繼承人鄭信陽外，鄭麗梅
    、鄭梅香、丙○○、鄭秋水、乙○○、劉陳玉厘、唐淑鐘等已全部同意上訴人為
    全體公同共有人之利益，提起本件第三人異議之訴，而鄭信陽於八十五年十月十
    六日與其配偶陳金蘭離婚後，雖仍設籍屏東縣林邊鄉○○路二八之五號，惟迄今
    仍不知去向，經百般尋覓仍無蹤跡，鄭信陽確實行方不明，事實上無從取得其同
    意乙節，業據證人即鄭信陽之子鄭丙輝到庭證述屬實（見本院九十一年一月二十
    二日準備程序筆錄），故本件上訴人雖未得繼承人鄭信陽之同意，然其因行方不
    明，事實上無從取得其同意，揆諸前揭說明，上訴人提起本件之訴，當事人部分
    應屬適格，合先敘明。
三、查上訴人主張系爭建物為其被繼承人鄭壽所建，而由上訴人等因繼承而為公同共
    有人云云，雖據其提出照片二十件為證，並舉證人鄭秋冰、戴新興到庭證述相關
    情事，惟為被上訴人所否認，經查：
(一)本院八十七年執字第三五二三號中暫編四七一號之房屋，即前案八十八年潮簡字
    第六十號和解之標的「屏東縣林邊鄉○○路一巷二四之七號房屋」，亦為八十八
    年度潮簡字第四○五號返還不當得利事件成立和解之同一房屋，兩造對於該屋屬
    鄭壽所有均無異議，兩造及鄭秋水於上開不當得利返還事件和解時，計算租金乃
    以六七‧九平方公尺為準，依公告地價一千七百元乘以百分之十而得每月租金九
    百六十二元，自八十五年六月一日至八十八年八月三十一日止，共三十九個月租
    金三萬七千五百十八元，和解標的並未包括系爭房屋自明，有上開和解筆錄附於
    原審卷內可稽（見原審卷宗第二十八頁），而本件系爭房屋係上開執行案件拍賣
    公告中暫編四七○號，面積五二‧七八平方公尺部分，屬債務人鄭秋水原出售之
    已保存登記房屋「屏東縣林邊鄉○○村○○路九八號」（稅籍號碼為00000
    000000號）之後半部範圍，並非上開和解標的，業如前述，倘如上訴人所
    稱系爭建物為鄭壽之遺產，鄭秋水於和解時應會合併面積計算，實無僅將暫編四
    七一號之房屋單獨計算和解面積之理。
(二)再依原審九十年四月二十四日勘驗筆錄記載附圖Ｂ部分即系爭房屋有獨立出入門
    戶，與鄭壽之Ａ部分房屋彼此不相關聯（見原審卷六十八頁），亦經本院於現場
    勘驗屬實，製有勘驗筆錄足稽。且鄭壽所遺之前開房屋稅籍號碼為000000
    0000，而系爭房屋稅籍號碼則為0000000000號，兩者前納稅義務
    人分別為鄭壽與鄭秋水，倘系爭房屋均為鄭壽於同一時期所建，納稅義務人應均
    為鄭壽，亦證系爭建物與鄭壽所遺之上開建物係兩獨立之不同建物。
(三)又證人鄭秋冰與債務人鄭秋水為堂兄弟，其親近關係非常人可比，而證人戴新興
    與鄭秋水亦為數十年之舊識，衡諸常情在此種親密情誼下，兩人證言均難免有所
    偏頗，故其等證詞尚難採信。
四、綜上所述，上訴人主張系爭建物為鄭壽之遺產，實不足採，被上訴人抗辯稱系爭
    建物為鄭秋水所有，應堪採信。從而，原審駁回上訴人在第一審之訴，理由雖與
    本院認定不同，惟結論一致，上訴意旨指摘原判決不當，求予廢棄改判，為無理
    由，應予駁回。
據上論結，本件上訴為無理由，依民事訴訟法第四百三十六條之一第三項、第四百六
六十三條、第四百四十九條第二項、第七十八條，判決如主文。
中　　　華　　　民　　　國　　九十一　　年　　　四　　　月　　  三十　　日
                                    臺灣屏東地方法院民事第一庭
~B審判長法官　洪  有  川
~B法      官　王  幸  華
~B法      官　柯  雅  惠
右為正本，係照原本作成。
本判決不得上訴。
~B法院書記官  黃  佳  惠
中　　　華　　　民　　　國　　九十一　　年　　　四　　　月　　  三十　　日
